臺灣高等法院刑事判決
111年度交上訴字第52號
上  訴  人  
即  被  告  羅仁榮


上列上訴人因公共危險案件，不服臺灣桃園地方法院110年度交
訴字第33號，中華民國111年1月18日第一審判決（起訴案號：臺
灣桃園地方檢察署110年度偵字第5314號），提起上訴，本院判
決如下：
    主  文
上訴駁回。
羅仁榮緩刑貳年。
    事  實
一、羅仁榮於民國109年10月24日下午1時許，駕駛車牌號碼0000
    -00號自用小客車，沿桃園市平鎮區金陵路四段（起訴書誤
    載為桃園市平鎮區金陵路三段）往中壢方向行駛，行經桃園
    市平鎮區金陵路四段、三段與三段273巷、266巷之四岔交岔
    路口（起訴書誤載為桃園市平鎮區金陵路三段273巷路口）
    時，本應注意轉彎車應讓直行車先行，而依當時天候晴、日
    間自然光線、柏油路面乾燥無缺陷、道路無障礙物且視距良
    好，並無任何不能注意之情形，竟疏未注意於此，貿然綠燈
    起步右轉彎，適有邱春香騎乘車牌號碼000-000號普通輕型
    機車（起訴書誤載為普通重型機車），亦沿桃園市平鎮區金
    陵路四段同向行駛於機車優先道上（起訴書誤載為由金陵路
    三段273巷往中壢方向駛至），亦疏未注意車前狀況及兩車
    並行之間隔，並隨時採取必要之安全措施而貿然直行駛入前
    揭交岔路口，因而撞擊羅仁榮所駕駛前揭自小客車之右側車
    身，致邱春香人車倒地而受有胸椎第十二節骨折、左肘擦挫
    傷、左踝挫擦傷、左下背及左髖挫傷之傷害（羅仁榮所涉過
    失傷害部分未據告訴及起訴）。羅仁榮明知駕車發生交通事
    故致他人受傷，竟基於駕車發生交通事故致人傷害逃逸之犯
    意，未停留在現場、亦未通知警察機關處理、協助邱春香就
    醫、對事故現場為必要之處置，隨即駕駛前揭自小客車離開
    現場而逃逸。
二、案經桃園市政府警察局平鎮分局報告臺灣桃園地方檢察署檢
    察官偵查起訴。
    理  由
一、證據能力：
　　本件認定事實所引用之卷證資料（包含人證、書證，詳下述
    及者），並無證據證明係公務員違背法定程序所取得，與本
    案亦有自然之關連性，公訴人、被告羅仁榮於準備程序迄至
    本案言詞辯論終結，均未提出關於證據能力之聲明異議，本
    院認引為證據為適當，是依刑事訴訟法第159條之5之規定，
    下述認定事實所引用之證據方法均有證據能力。
二、認定事實：
　　上開犯罪事實，業據被告於本院準備程序及審理時均坦承不
    諱，核與證人即被害人邱春香於警詢及原審審理中之證詞相
    符，並有桃園市政府警察局平鎮分局道路交通事故現場圖、
    草圖、道路交通事故現場調查報告表㈠㈡、現場暨車損照片、
    現場監視器錄影畫面擷圖、公路監理電子閘門證號查詢機車
    與汽車駕駛人、車號查詢機車車籍資料、車輛詳細資料報表
    、被告於原審及本院所提出之車損與現場照片在卷可查，且
    經原審勘驗卷附現場監視器錄影畫面影像檔案光碟，此有勘
    驗筆錄暨附件附卷可參，而被害人受傷之事實，亦有聯新國
    際醫院109年10月24日之診斷證明書在卷可佐，是被告駕車
    在綠燈起步右轉不久，被害人機車直行撞擊其車輛之右方車
    身後倒地，撞擊聲及作用力自當可讓被告知悉車禍交通事故
    之發生，又因被告係甫起步右轉即發生車禍，且有相當轉彎
    弧度，車禍自與右轉後之路邊路況是否不平無關，被告先前
    辯稱因壓到路邊深溝導致車內所載地瓜震動云云，並不合理
    ，是已足認被告前揭於本院之任意性自白查與事實相符，堪
    以採信為真，前此之所辯，並非事實，本案事證明確，被告
    犯行足堪認定，自應依法論科。
三、論罪及駁回上訴之理由：
  ㈠查被告行為後，刑法第185條之4於110年5月28日修正公布，
    並自同年月30日生效施行，修正前原規定：「駕駛動力交通
    工具肇事，致人死傷而逃逸者，處1年以上7年以下有期徒刑
    。」修正後則規定：「駕駛動力交通工具發生交通事故，致
    人傷害而逃逸者，處6月以上5年以下有期徒刑；致人於死或
    重傷而逃逸者，處1年以上7年以下有期徒刑。犯前項之罪，
    駕駛人於發生交通事故致人死傷係無過失者，減輕或免除其
    刑。」本條規定修正後將「肇事」修正為「發生交通事故」
    ，以符合法律明確性原則，另就法益侵害之結果為傷害、重
    傷或死亡之情形，分別規定其刑度，以符憲法罪刑相當原則
    ，並增訂第2項規定，就犯同條第1項之罪之駕駛人，於發生
    交通事故致人死傷係無過失者，予以規定減輕或免除其刑，
    以符合憲法比例原則之要求。經比較修正前後之規定，顯然
    修正後規定較有利於被告，是依刑法第2條第1項但書之規定
    ，應適用被告行為後即修正後刑法第185條之4第1項前段之
    規定論處。
　㈡核被告所為，係犯刑法第185條之4第1項前段之駕駛動力交通
    工具發生交通事故致人傷害逃逸罪。又被告對於本案交通事
    故之發生具有過失，已如前述，自無同條第2項減輕或免除
    其刑規定之適用。
　㈢原審同本院前揭有罪之認定，以被告所犯事證明確，依刑事
    訴訟法第299條第1項前段、刑法第2條第1項但書、第185條
    之4第1項前段、第41條第1項前段之規定，審酌被告駕駛前
    揭自小客車行經前揭交岔路口時，疏未注意右後方直行車動
    向，貿然右轉彎，因而與被害人所騎乘前揭機車發生交通事
    故並致被害人受傷，後又未停留在現場而駕車離開逃逸，漠
    視被害人生命、身體所遭受之危險，然衡酌被害人所受前揭
    傷勢、對於本案交通事故之發生亦與有過失、依被害人於偵
    審中所述被告已與被害人和解並賠償所受損害，及依卷附本
    院被告前案紀錄表所示被告之品行等情，兼衡被告犯罪後之
    態度及其於警詢時自述無業、家庭經濟小康之生活狀況、專
    科畢業之智識程度等一切情狀，量處有期徒刑6月，並諭知
    如易科罰金，以新臺幣（下同）1千元折算1日。經核原審就
    罪刑之認定並無違誤，量刑亦稱妥適。被告上訴仍執先前辯
    解否認犯罪，並非可採，且被告後已坦認犯行，其自白查與
    事實相符，是被告上訴並無理由，應予駁回。
四、緩刑：
　　查被告前未曾因故意犯罪而受有期徒刑以上刑之宣告，有本
    院被告前案紀錄表在卷可查，其於犯後之本院審理中坦承犯
    行，堪認確有悔意，並參酌被告一開始於偵查中便已與被害
    人和解，含強制險賠償被害人10萬元，獲得被害人諒解，又
    考量被告此次駕車發生交通事故後，一時失慮逕自離去，經
    此偵、審教訓及金錢賠償後，應知所警惕而無再犯之虞，本
    院認原審所宣告之刑以暫不執行為當，爰併依刑法第74條第
    1項第1款之規定諭知緩刑2年，以利自新。
據上論斷，應依刑事訴訟法第368條，刑法第74條第1項第1款，
判決如主文。
本案經檢察官楊挺宏提起公訴，檢察官陳慧玲到庭執行職務。
中　　華　　民　　國　　111 　年　　6 　　月　　21　　日
                    刑事第八庭  審判長法  官  陳世宗
                                      法  官  林呈樵
                                      法  官  吳勇毅
以上正本證明與原本無異。
如不服本判決，應於收受送達後20日內向本院提出上訴書狀，其
未敘述上訴之理由者並得於提起上訴後20日內向本院補提理由書
（均須按他造當事人之人數附繕本）「切勿逕送上級法院」。
                                      書記官  許家慧
中　　華　　民　　國　　111 　年　　6 　　月　　21　　日
論罪科刑法條全文：
中華民國刑法第185條之4
駕駛動力交通工具發生交通事故，致人傷害而逃逸者，處6月以
上5年以下有期徒刑；致人於死或重傷而逃逸者，處1年以上7年
以下有期徒刑。
犯前項之罪，駕駛人於發生交通事故致人死傷係無過失者，減輕
或免除其刑。